臺灣高等法院高雄分院刑事判決　　　　　九十一年度交上易字第二九號
　　上　訴　人
　　即　被　告　甲○○　男民.
右上訴人因過失傷害案件，不服臺灣高雄地方法院九十一年度交易字第二四七號中華
民國九十一年十月二十八日第一審判決（起訴案號：臺灣高雄地方法院檢察署九十一
年度偵字第五八九七號），提起上訴，本院判決如左：
      主      文
上訴駁回。
      事實及理由
一、本案經本院審理結果，認第一審判決認事用法及量刑均無不當，應予維持，並引
    用第一審判決書記載之事實、證據及理由（如附件）。
二、被告甲○○上訴意旨否認有過失傷害情事，辯稱：我是在停車格內停車，開啟車
    門時有注意後面來車，因告訴人乙○○超速超車才撞上車門，我完全不能防備告
    訴人侵入停車格且超車超速才撞上，我已盡注意義務，並無過失云云。本院查，
    被告甲○○涉有過失傷害罪責等情，原判決理由一論述綦詳，茲就被告抗辯各節
    ，補強證據如左：
  (一)依據高雄市○○○○○道路交通事故調查報告表所附現場圖顯示，肇事後告訴人
    乙○○所騎乘ＺＪＡ－二九三號機車倒於高雄市○○○路南向慢車道，距岔路口
    南向車道停止線前輪二‧六公尺、後輪三‧一公尺，前輪距中華一路西側路邊停
    車格東側框線０‧五公尺，在慢車道上留有五‧三公尺長刮痕，刮痕起點位於Ｆ
    五－九一一三號車頭左側，距停車格東側框線０‧四公尺，Ｆ五－九一一三號車
    距停車格東側框線左前輪０‧五公尺、左後輪０‧三公尺，參諸兩車肇事後停止
    位置、雙方車損情形及本院九十二年一月三日勘驗筆錄（本院卷第三四－三六頁
    ）研判分析，機車刮痕起點位於肇事車Ｆ五－九一一三號車頭左側距停車格東側
    框線０‧四公尺，並無任何具體證據顯示肇事時告訴人所騎乘ＺＪＡ－二九三號
    機車有侵入停車格之情事，被告此部分抗辯自非可採。從而，被告請求本院向交
    通部路政司函查「路邊停車格內停有汽車，同向機車可否侵入停車格內而騎行﹖
    」一節，核無必要。
  (二)按汽車駕駛人對於防止危險發生之相關交通法令之規定，業已遵守，並盡相當之
    注意義務，以防止危險發生，始可信賴他人亦能遵守交通規則並盡同等注意義務
    ，若因此而發生交通事故，方得以信賴原則為由免除過失責任（最高法院八十四
    年度台上字第五三六０號判例意旨參照）。次按車輛停車向外開啟車門時，本應
    注意行人、車輛並丙其先行，且隨時採取必要安全措施，道路交通安全規則第一
    百十二條第十五款定有明文，此安全規則之意涵，在都市地區車多交通往來至為
    頻繁之道路上，尤具有保護附近往來人車之重要性，況以高雄地區氣候長期炎熱
    ，故車輛絕大多數均在車窗上安裝有遮陽貼紙，此為公眾週知之事實，本毋待舉
    證證之自明，觀諸卷附被告所駕駛之Ｆ五－九一一三號自用小貨車，亦不例外，
    值此情形，汽車停放者更應注意無法自後察覺車內動態之車輛或行人，以免於開
    啟車門時造成自己或他人危害之發生。參諸被告於偵查中陳稱：當時天氣很明亮
    ，有從照後鏡看見告訴人距離很遠，所以才開門等語，足見被告對於開啟車門所
    可能造成之危險已有預見，僅因主觀上認知告訴人尚處於其開門處尚有一定之距
    離，而未能在開啟車門時，目光密切注視告訴人騎乘機車之行進速度及位置，苟
    被告確依前揭安全規則，優先禮丙無法自後察覺車內動態之告訴人，當不致發生
    此一車禍，至為顯然。被告既未禮丙告訴人及其機車先行，且依其智識能力及經
    驗，復無不能注意之情形，只因主觀上對被告行車距離之認知，而確信不致發生
    車禍之疏忽，因而肇事，被告應有過失責任至明，從而被告抗辯依信賴原則而不
    負過失責任一節，自屬無據。
三、原審因而適用刑法第二百八十四條第一項前段、第四十一條第一項、第六十二條
    前段、罰金罰鍰提高標準條例第一條前段、第二條之規定，審酌被告之過失程度
    、告訴人受傷之情形，且迄今未與告訴人成立和解、犯後否認犯責、態度非佳等
    一切情狀，量處有期徒刑二月，並諭知易科罰金之折算標準，其認事用法，均無
    不合，量刑亦甚妥適，被告上訴否認犯罪，為無理由，應予駁回。
據上論結，應依刑事訴訟法第三百六十八條、第三百七十三條，判決如主文。
本案經檢察官沈紹嘉到庭執行職務。
中    華    民    國     九十二     年       一       月      二十八    日
                              臺灣高等法院高雄分院刑事第一庭
                                  審判長法官  曾永宗
                                        法官  邱永貴
                                        法官  郭玫利
右正本證明與原本無異。
不得上訴。
                         書記官  張寶花
中    華    民    國     九十二     年       一       月      二十九    日
附錄：本判決論罪科刑法條：
刑法第二百八十四條第一項前段
因過失傷害人者，處六月以下有期徒刑、拘役或五百元以下罰金。
                                                                        Ｑ
附件：
臺灣高雄地方法院刑事判決                       九十一年度交易字第二四七號
    公  訴  人  臺灣高雄地方法院檢察署檢察官
    被      告  甲○○  男  五十七歲（民國○○○年○月○日生）
                        住高雄市鼓山區○○○路九三二號
                        身分證統一編號：Ｓ一0000000號
    選任辯護人  徐豐明律師
右列被告因過失傷害案件，經檢察官提起公訴（九十一年度偵字第五八九七號），本
院判決如左：
    主  文
甲○○因過失傷害人，處有期徒刑貳月，如易科罰金，以參佰元折算壹日。
    事  實
一、甲○○考領有適當之駕駛執照，其於民國九十一年二月十日上午十時許，駕駛車
    牌號碼Ｆ五─九一一三號自用小貨車，停放在高雄市鼓山區○○○路九一四號北
    往南方向附近慢車道上之停車格內欲下車時，其本應注意車輛停車向外開啟車門
    時，應注意行人、車輛並丙其先行，且依當時天候晴，路況及視線良好，而依其
    智識能力及經驗，復無不能注意情形下，竟疏未注意，即貿然開啟駕駛座車門而
    欲下車，適有乙○○所騎車牌號碼ＺＪＡ─二九三號機車，沿中華一路同方向慢
    車道自甲○○車左後方行駛而來，見狀後煞車不及撞上甲○○所開啟之車門，乙
    ○○人車倒地後，受有左肱骨大結節骨折之傷害。嗣甲○○於車禍發生後，即停
    留在現場，主動向據報前來處理之高雄市政府警察局員警蔡國和陳述其為車禍之
    肇事人，而自首接受裁判。
二、案經被害人乙○○訴由高雄市政府警察局鼓山分局移請臺灣高雄地方法院來檢察
    署檢察官偵查起訴
    理  由
一、訊據被告甲○○雖坦承於右揭時、地與告訴人乙○○發生車禍，惟矢口否認有何
    過失犯行，辯稱：當時是要下車時，發現告訴人距離還很遠，所以才開門的，是
    因為告訴人超車超速才撞上車門；且伊係將車停放在停車格內，倘告訴人騎機車
    未侵入停車格內，當不致有此車禍發生，伊在停車格內打開車門，故並無過失云
    云。惟查，被告於右揭時、地與告訴人發生車禍，致告訴人受傷之事實，業據被
    告供述甚詳，核與告訴人指述因被告停車開門，始發生車禍受傷情節相符，復有
    車禍現場照片圖七幀、道路交通事故調查報告表及診斷證明書各一紙在卷可稽，
    故被告與告訴人發生車禍，致告訴人受有右肱骨大結節骨折之事實堪予認定。按
    車輛停車向外開啟車門時，本應注意行人、車輛並丙其先行，且隨時採取必要安
    全措施，道路交通安全規則第一百十二條第十五款定有明文，此安全規則之意涵
    ，在都市地區車多交通往來至為頻繁之道路上，尤具有保護附近往來人車之重要
    性，況以高雄地區氣候長期炎熱，故車輛絕大多數均在車窗上安裝有遮陽貼紙，
    此為公眾週知之事實，本毋待舉證證之自明，觀諸卷附被告所駕駛之Ｆ五─九一
    一三號自用小貨車，亦不例外，值此情形，汽車停放者更應注意無法自後察覺車
    內動態之車輛或行人，以免於開啟車門時造成自己或他人危害之發生。參諸被告
    於偵查中陳稱：當時天氣很明亮，有從照後鏡看見告訴人距離很遠，所以才開門
    等語，足見被告對於開啟車門所可能造成之危險已有預見，僅因主觀上認知告訴
    人尚處於其開門處尚有一定之距離，而未能在開啟車門時，目光密切注視告訴人
    騎乘機車之行進速度及位置，苟被告確依前揭安全規則，優先禮丙無法自後察覺
    車內動態之告訴人，當不致發生此一車禍，至為顯然。被告既未禮丙告訴人及其
    機車先行，且依其智識能力及經驗，復無不能注意之情形，只因主觀上對被告行
    車距離之認知，而確信不致發生車禍之疏忽，因而肇事，被告應有過失責任至明
    。此外本件車禍經送鑑定及覆議結果，均認為被告開啟車門未注意確無來車，為
    肇事原因，此有高雄市政府建設局車輛行車事故鑑定委員會高市鑑字第九一○五
    ○二二號鑑定意見書及高雄市車輛行車事故覆議鑑定委員會九一高市覆字第五九
    六號函各一份在卷可稽。被告具有上開過失情節，因而與告訴人所騎乘之ＺＪＡ
    ─二九三號機車發生車禍，致告訴人受有前揭之傷勢，其過失與告訴人之受傷結
    果間，具有相當因果關係。雖本件撞擊位置處於接近被告車輛所停放之停車格標
    線處，業據證人即處理員警蔡國和於本院審理中到庭結證屬實，惟車輛駕駛人是
    否禁止於停車格內停放車輛時，行駛至停車格線內，道路交通安全法規未就此定
    有明文。然考諸都市地區○○路狹之特性，及後方車輛駕駛人無法注意車內動態
    之事實，業如前述，故尚難單憑車輛之撞擊位置係處於停車格標線附近，即認後
方車輛之駕駛人同須負過失之責；此外本院復查無其他證據足資證明告訴人騎乘
    機車確有過失之事實，故被告上開辯詞，顯係卸責之語，不足採信。故本案事證
    己臻明確，被告犯行堪予認定。
二、核被告甲○○所為，係犯刑法第二百八十四條第一項前段之過失傷害罪。被告於
    車禍發生後，即停留在現場，主動向據報前來處理有偵查犯罪職務之高雄市政府
    警察員警蔡國和陳述其為車禍之肇事人，而自首接受裁判，業據證人蔡國和到庭
    結證屬實，其於犯罪尚未被發覺前自首而受裁判，應依刑法第六十二條前段之規
    定，減輕其刑。爰審酌被告駕車過失之行為，致告訴人受有前述傷勢之程度，且
    於犯罪後迄今尚未能與告訴人達成和解，藉實質行動賠償告訴人因其過失所生之
    苦痛及不便，及其犯罪後未能深自檢討本件車禍肇事原因，猶否認卸責，態度非
    佳等一切情狀，量處如主文所示之刑，並諭知易科罰金之折算標準，藉資懲儆。
據上論斷，應依刑事訴訟法第二百九十九條第一項前段，刑法第二百八十四條第一項
前段、第四十一條第一項、第六十二條前段，罰金罰鍰提高標準條例第一條前段、第
二條，判決如主文。
中      華      民      國     九十一     年     十     月    二十八    日
                                臺灣高雄地方法院交通法庭
                                      法  官    李代昌
右正本證明與原本無異。
如不服本判決，應於判決送達後十日內，向本院提出上訴狀。
                                      書記官    吳月華
中      華      民      國     九十一     年     十     月    三十一    日
附錄本判決論罪科刑適用法條
中華民國刑法第二百八十四條
因過失傷害人者，處六月以下有期徒刑、拘役或五百元以下罰金，致重傷者，處一年
以下有期徒刑、拘役或五百元以下罰金。
從事業務之人，因業務上之過失傷害人者，處一年以下有期徒刑、拘役或一千元以下
罰金，致重傷者，處三年以下有期徒刑、拘役或二千元以下罰金。
